【裁判字號】    98,台上,3189
【裁判日期】    980611
【裁判案由】    妨害自由
【裁判全文】
最高法院刑事判決            九十八年度台上字第三一八九號
上  訴  人  甲○○
選任辯護人  林志豪律師
上列上訴人因妨害自由案件，不服台灣高等法院中華民國九十五
年十二月七日第二審更審判決（九十五年度上更(一)字第七四六號
，起訴案號：台灣新竹地方法院檢察署九十年度偵字第七三０五
號），提起上訴，本院判決如下：
    主  文
上訴駁回。
    理  由
按刑事訴訟法第三百七十七條規定，上訴於第三審法院，非以判
決違背法令為理由，不得為之。是提起第三審上訴，應以原判決
違背法令為理由，係屬法定要件。如果上訴理由書狀並未依據卷
內訴訟資料，具體指摘原判決不適用何種法則或如何適用不當，
或所指摘原判決違法情事，顯與法律規定得為第三審上訴理由之
違法情形，不相適合時，均應認其上訴為不合法律上之程式，予
以駁回。本件原審經審理結果，認為上訴人甲○○妨害自由之犯
行明確，因而撤銷第一審所為科刑之判決，改判仍論處上訴人私
行拘禁罪刑，已詳敘調查、取捨證據之結果及憑以認定犯罪事實
之心證理由。並就上訴人否認犯行之供詞及其所辯各語認非可採
，予以論述。從形式上觀察，原判決要無足以影響判決結果之違
法情形存在。又第三審為法律審，應依第二審判決所確認之事實
為基礎，據以判斷第二審判決是否違背法令。本件上訴意旨略稱
：(一)、原判決認定證人古月萍之證詞，屬迴護上訴人虛構之詞，
無從為有利於上訴人之認定，顯不符論理法則。(二)、原判決未綜
觀證人林漢城、曾寶珠、張建宗供詞內容意涵，僅以該三人均未
能明確指證乙○○前去家中住宿之日期，則該三人證稱乙○○至
彼等家中住宿期間，未見乙○○身上受有傷害之事等語為由，即
為未能證明該期間係緊接於案發之後，自無從為上訴人未曾傷害
乙○○之論斷依據，顯有調查未盡及理由欠備之違法。(三)、原判
決依據乙○○內容不實之指述及診斷證明書所載病歷以認定上訴
人曾對乙○○為傷害行為，同有違背經驗法則之違法。(四)、原審
未依上訴人之聲請傳喚證人張鴻文以證明乙○○自願擔任上訴人
租屋之保證人，顯有調查未盡之違誤云云。惟查事實之認定、證
據之取捨與證據之證明力如何，均屬事實審法院得自由裁量、判
斷之職權，苟其此項裁量、判斷，並不悖乎通常一般人日常生活
經驗之定則或理則上當然存在之法則，又已於判決內論敘其何以
作此判斷之心證理由者，即不得任意指為違法，而資為第三審上
訴之適法理由。本件原判決認定證人古月萍於原審更審前審理時
證稱上訴人於民國九十年七月二十二日有找伊談論事情至晚上九
、十時等語，與上訴人之具狀陳述情節觀之，上訴人不可能分身
至古月萍家中談論事情，因認古月萍之證言屬迴護上訴人之詞，
無從為有利於上訴人之認定。其所為之論斷，並未違背客觀存在
之經驗法則或論理法則，自不容上訴人上訴意旨(一)任意指摘為違
法。至其餘上訴意旨，則係就屬原審採證認事職權之行使及原判
決已說明事項，徒憑己見，任意指摘，且仍為單純事實之爭辯，
均不能認已具備合法第三審上訴理由之形式要件。依上揭說明，
其上訴違背法律上之程式，應予駁回。原判決認上訴人尚牽連犯
刑法第二百七十七條第一項之傷害罪，核屬刑事訴訟法第三百七
十六條第一款所規定不得上訴第三審之罪，其牽連之重罪（私行
拘禁罪）上訴既不合法，無從為實體之判決，該輕罪部分亦無從
適用審判不可分之原則，併為實體上審判，亦應從程序上予以駁
回。
據上論結，應依刑事訴訟法第三百九十五條前段，判決如主文。
中    華    民    國  九十八  年    六    月   十一   日
                      最高法院刑事第四庭
                          審判長法官  張  淳  淙
                                法官  劉  介  民
                                法官  蔡  彩  貞
                                法官  林  俊  益
                                法官  吳  信  銘
      本件正本證明與原本無異
                                      書  記  官
中    華    民    國  九十八  年    六    月   十六   日
                                                Ａ


司法院資訊處製作；財團法人民間司法改革基金會備份。
